【裁判字號】    99,勞小上,1
【裁判日期】    990407
【裁判案由】    請求給付薪資
【裁判全文】
臺灣屏東地方法院民事判決  99年度勞小上字第1號
上  訴  人  甲○○○○○○○○.
被 上訴 人  乙○○
上列當事人間請求給付薪資事件，上訴人對於民國99年2月9日本
院潮州簡易庭99年度潮勞小字第1 號第一審判決提起上訴，本院
判決如下：
    主  文
上訴駁回。
第二審訴訟費用新臺幣壹仟伍佰元由上訴人負擔。
    理  由
一、按對於小額程序之第一審裁判上訴，非以其違背法令為理由
    ，不得為之；至其上訴狀應記載上訴理由，表明下列各款事
    項：一、原判決所違背之法令及其具體內容；二、依訴訟資
    料可認為原判決有違背法令之具體事實，民事訴訟法第436
    條之24第2項、第436條之25分別定有明文。次按小額程序之
    第二審判決，依上訴意旨足認上訴為無理由者，得不經言詞
    辯論為之，亦為民事訴訟法第436條之29第2款所明定。
二、本件上訴意旨以：按民事訴訟以解決當事人間之紛爭，確定
    當事人私法上權利義務為其目的，如何之特定人間就私法上
    權利義務生有紛爭，自應先行認定，然後始得據以決定訴訟
    法上之權利義務或其他程序上之關係，例如審判籍之決定、
    法官迴避之原因、訴訟程序之停止、訴訟繫屬之效力、重行
    起訴之認定、當事人之適格、拒絕證言或拒卻鑑定之原因、
    訴之變更追加、既判力關於人之效力等事項，均與當事人為
    何人有關，因之，在特定之訴訟事件，當事人為誰為首應認
    定之事項，且為法院應依職權調查之事項。本件被上訴人於
    原審起訴所列之被告為「甲○○○○○○○○○○」，依訴
    狀之記載，吳景輝為自然人，而景好活海鮮餐廳則為一商號
    ，固應併列其負責人為當事人，但本件被訴之當事人究為吳
    景輝或景好活海鮮餐廳？如是前者，吳景輝並未與被上訴人
    成立僱傭關係或勞動契約，被上訴人請求吳景輝給付薪資即
    屬無據；如是後者，則景好活海鮮餐廳之經營者為張素雲，
    非吳景輝，本件起訴及原審判決當事人之記載即有錯誤，此
    攸關當事人為何人及既判力之範圍，原審自應依職權先為調
    查，然原審未依職權調查，亦未行使闡明權令被上訴人為充
    分說明，顯屬違法等語，提起本件上訴，並聲明：(一)原判決
    廢棄。(二)上開廢棄部分，被上訴人在第一審之訴及假執行之
    聲請均駁回。
三、本件上訴人提起上訴，形式上已指摘原審判決未行使闡明權
    及未依職權調查證據而判決，顯屬違法等情，應認已符合民
    事訴訟法第436條之24第2項之規定，其提起上訴，即屬合法
    。茲就上訴人之各項指摘析述如下：
  (一)關於上訴人所稱：如本件被訴之當事人為吳景輝，但吳景輝
    並未與被上訴人成立僱傭關係或勞動契約一節。按取捨證據
    、認定事實屬於事實審法院之職權，若其認定並不違背法令
    ，即不許上訴人任意指摘其認定不當，以為上訴理由（最高
    法院28年上字第1515號判例意旨參照）。查吳景輝與被上訴
    人有無成立僱傭契約或勞動契約一事，係屬原審即事實審法
    院取捨證據、認定事實之職權行使範圍，故原審於審酌被上
    訴人提出之證據後，並以上訴人經合法通知，未到場爭執，
    亦未提出書狀作何聲明或陳述以供審酌為由，認被上訴人得
    依僱傭之法律關係請求上訴人給付積欠之薪資與法定遲延利
    息，並未違背法令，是上訴人此部分之主張顯無理由。
  (二)關於上訴人所稱：若本件被訴之當事人為景好活海鮮餐廳，
    則該餐廳之經營者為張素雲，非吳景輝，本件起訴及原審判
    決當事人之記載即有錯誤，此攸關當事人為何人及既判力之
    範圍，原審自應依職權先為調查，然原審未依職權調查，亦
    未行使闡明權令被上訴人為充分說明，顯屬違法等語。然查
    ，營利事業登記名義上之負責人非必為該商號實體法上真正
    出資之負責人，蓋商業登記僅係政府主管機關為管制商號設
    立與營業所規定之程序，故所登記之負責人尚難即認為係實
    體法上之負責人。本件被上訴人於起訴狀之當事人欄係將「
    甲○○○○○○○○○○」列為被告，且觀之起訴狀所檢附
    之「屏東縣政府勞資爭議協調會議紀錄」，被上訴人係將吳
    景輝載為負責人，可知被上訴人於起訴時係主張吳景輝為景
    好活海鮮餐廳之實際負責人，而原審嗣依此及被上訴人所另
    陳報之吳景輝戶籍地址，通知該被告期日並附起訴狀繕本1
    份，復經合法送達，有戶籍謄本及送達證書各1 紙可稽（見
    原審卷第14、15頁），而上訴人對於被上訴人主張之事實，
    即吳景輝為景好活海鮮餐廳之實際負責人及上訴人積欠新臺
    幣（下同）43,500元之薪資等情，已於相當時期受合法之通
    知，而於言詞辯論期日不到場，亦未提出準備書狀爭執，依
    民事訴訟法第280條第3項、第1 項規定，視同上訴人自認前
    開事實，此時依同法第279條第1項規定，被上訴人即無庸再
    為舉證。而原審以此為由判命上訴人應依僱傭之法律關係給
    付被上訴人積欠之薪資與法定遲延利息，難認有未依職權調
    查證據及未行使闡明權等違背法令之情形。是可知上訴人此
    部分之主張亦係對原審法院取捨證據、認定事實之職權行使
    為指摘，揆諸前揭說明，亦非有理。
四、綜上所述，原審判決並無上訴人所指摘之違背法令情形，上
    訴人提起本件上訴，指摘原判決不當，求予廢棄改判，依其
    上訴意旨，足認上訴為無理由，爰不經言詞辯論，逕以判決
    駁回之。
五、末按於小額訴訟之上訴程序，法院為訴訟費用之裁判時，應
    確定其費用額，民事訴訟法第436條之19第1項、第436 條之
    32第1 項分別定有明文。本件上訴既經駁回，第二審裁判費
    用1,500 元，自應由上訴人負擔，爰確定訴訟費用額如主文
    第2項所示。
六、據上論結，本件上訴為無理由，依民事訴訟法第436 條之32
    第1項、第2項、第449條第1項、第436條之29第2款、第436
    條之19第1項、第78條，判決如主文。
中    華    民    國    99    年    4     月    7     日
                  民事第一庭  審判長法  官  孫國禎
                                    法  官  春生
                                    法  官  張以岳
以上正本係照原本作成。
本判決不得上訴。
中    華    民    國    99    年    4     月    7     日
                                    書記官  張婉郁

司法院資訊處製作；財團法人民間司法改革基金會備份。
